臺灣板橋地方法院刑事判決　　　　　　 100年度訴字第2076號
公　訴　人　臺灣板橋地方法院檢察署檢察官
被　　　告　周久麟
上列被告因偽造文書案件，經檢察官提起公訴（100 年度偵緝字
第1695號），被告於準備程序進行中就被訴事實為有罪之陳述，
經告知簡式審判程序之旨，並聽取當事人之意見後，經合議庭裁
定改依簡式審判程序審理，並判決如下：
    主  文
周久麟共同犯行使使公務員登載不實文書罪，累犯，處有期徒刑
陸月，如易科罰金，以銀元參佰元即新臺幣玖佰元折算壹日，減
為有期徒刑參月，如易科罰金，以銀元參佰元即新臺幣玖佰元折
算壹日。
    事  實
一、周久麟前於民國81年間因違反麻醉藥品管理條例案件經臺灣
    臺北地方法院判處應執行有期徒刑5 年8 月確定，於81年8
    月21日入監執行，於83年6 月24日假釋出監，嗣假釋經撤銷
    ，83年間又因違反麻醉藥品管理條例案件經臺灣臺北地方法
    院判處有期徒刑6 月確定，85年間再因違反麻醉藥品管理條
    例案件經本院判處有期徒刑7 月確定，上開2 罪與前述撤銷
    假釋應執行之殘刑3 年2 月16日接續執行，於88年4 月15日
    再次假釋出監，並於90年1 月12日保護管束期滿，假釋未經
    撤銷而視為執行完畢（於本件構成累犯）。周久麟、綽號「
    阿丹」成年男子及泰國籍成年女子CHOU WILAI（中文姓名：
    周美來，所涉行使使公務員登載不實文書罪嫌經檢察官為不
    起訴處分確定）均明知周美來企圖以「假結婚」之方式非法
    入境臺灣地區打工謀生，由周美來給付與「阿丹」新臺幣（
    下同）15萬元，「阿丹」則尋找人頭老公，並應允將其中8
    萬元作為人頭老公之報酬，周久麟並無與周美來結婚之真意
    ，共同基於行使使公務員登載不實文書之犯意聯絡，先於94
    年6 月13日，至泰國與周美來完成假結婚手續，取得結婚證
    書後，持以向我國外交部駐泰國臺北經濟文化辦事處申請認
    證，周久麟返國後，於94年8 月9 日（起訴書誤載為94年6
    月13日）持前揭經認證之泰國結婚證明文件等資料，向臺北
    縣板橋市（現改制為新北市板橋區）戶政事務所填具「結婚
    登記申請書」辦理結婚之戶籍登記及身分證配偶欄之登記，
    使不知情之承辦公務員審查後，將周久麟配偶為周美來及2
    人於94年6 月13日結婚之不實事項，登載於職務上所掌之公
    文書戶籍登記簿上，並據以核發記載周久麟配偶為周美來之
    周久麟國民身分證及戶籍謄本，足以生損害於戶政機關對於
    婚姻登記事項管理之正確性。周美來94年8 月25日來臺後，
    94年8 月29日周久麟與周美來共同持上開不實之戶籍謄本，
    以周美來來臺依親之名義，向內政部警政署入出境管理局申
    請周美來以依親取得居留而行使之，經核准許可取得依親居
    留，周久麟並取得8 萬元之報酬。嗣99年7 月29日周美來於
    新北市○○區○○路135 巷5 弄1 號「十里伴朋泰式養生館
    」非法打工為警查獲，並坦認以假結婚方式申請居留，始查
    悉上情。
二、案經新北市政府警察局土城分局報告臺灣板橋地方法院檢察
    署檢察官偵查起訴。
    理  由
一、本件被告周久麟所犯為死刑、無期徒刑、最輕本刑為3 年以
    上有期徒刑以外之罪，其於本院準備程序中就前揭被訴事實
    為有罪之陳述，經本院告知簡式審判程序之旨，並聽取當事
    人意見後，經合議庭裁定由受命法官獨任進行簡式審判程序
    ，合先敘明。
二、上揭犯罪事實，業據被告周久麟於本院準備程序、審理時均
    供承不諱，核與共犯周美來於檢察官訊問時之證述相符，此
    外，復有周美來之外僑居留資料查詢- 明細內容顯示畫面資
    料、內政部警政署外僑入出境資料處理系統個別查詢及列印
    單、新北市板橋區戶政事務所99年8 月4 日北縣板戶字第09
    90008896號函暨附件（被告周久麟、周美來之結婚登記申請
    書、結婚證書、聲明書、外交部駐泰國臺北經濟文化辦事處
    認證資料）、內政部入出國及移民署100 年9 月23日移署資
    處寰字第1000149102號函暨附件（外國人居留停留案件申請
    表、戶籍謄本等）在卷可參，足認被告周久麟上開自白與事
    實相符，堪予採信。本件事證明確，被告犯行堪予認定。
三、論罪科刑部分：
（一）按95年7 月1 日施行之刑法第2 條第1 項規定「行為後法
      律有變更者，適用行為時之法律。但行為後之法律有利於
      行為人者，適用最有利於行為人之法律」，本件被告行為
      後，刑法部分條文業經修正公布，並於95年7 月1 日施行
      ，自應為新舊法之比較適用，且應綜合全部罪刑之結果而
      為比較，予以整體適用，不能割裂而分別適用有利益之條
      文。茲就本案相關新舊法之比較如下：
    1.刑法第33條第5 款罰金刑之最低度已修正提高為新臺幣1
      千元以上，以百元計算之，自以行為時之刑法第33條第5
      款規定對被告較為有利。
    2.修正後刑法第28條關於成立共同正犯之標準，將原來共同
      正犯之共同「實施」犯罪，改為共同「實行」犯罪，摒除
      完全未參與犯罪相關行為「實行」之「陰謀共同正犯」及
      「預備共同正犯」，是修正後共同正犯可罰性要件之範圍
      業已限縮，乃屬行為可罰性要件之變更，自應比較新舊法
      。惟因前述適用行為時法罰金刑最低度之規定對被告最為
      有利，綜其全部之結果而為比較，不宜割裂，故仍應適用
      行為時之刑法第28條規定論以共同正犯。
    3.易科罰金之折算標準部分，如依被告行為時之刑法第41條
      第1 項、修正前罰金罰鍰提高標準條例第2 條前段（現已
      刪除）規定，應以銀元3 百元即新臺幣9 百元折算1 日，
      惟若依修正後刑法第41條第1 項前段之規定，應以新臺幣
      1 千元、2 千元或3 千元折算1 日，經比較新舊法結果，
      以行為時之刑法第41條第1 項較有利於被告。
    4.經綜合前述各項罪刑法律變更，整體為「從舊從輕」之比
      較結果，上開修正部分，應一體適用行為時即修正前刑法
      之規定。又被告前曾受有期徒刑之執行完畢，於5 年內故
      意再犯本案有期徒刑以上之罪，無論依修正前刑法第47條
      或修正後第47條第1 項之規定均構成累犯，即無有利或不
      利之情形，於刑法修正施行後法院為裁判時，無庸為新、
      舊法之比較。個案如有其他應依刑法第2 條第1 項之規定
      為新、舊法之比較情形時，依綜其全部罪刑之結果而為比
      較後，整體適用法律（最高法院97年度第2 次刑事庭會議
      決定參照）。據此，被告之累犯部分，依上開綜合全部罪
      刑比較結果，應整體適用修正前刑法第47條之規定。
（二）核被告所為，係犯刑法第216 條、第214 條之行使使公務
      員登載不實文書罪。起訴書論罪法條欄所載被告另涉犯違
      反臺灣地區與大陸地區人民關係條例第79條第1 項之罪，
      尚有未合，亦與起訴書所載周美來為泰國籍人士之事實不
      符，此部分業經公訴檢察官當庭說明為贅載（見本院100
      年10月3 日準備程序筆錄），併予說明。又被告使公務員
      登載不實文書之低度行為，為行使使公務員登載不實文書
      之高度行為所吸收，不另論罪。其與周美來、「阿丹」間
      ，就上開犯行有犯意聯絡及行為分擔，為共同正犯。被告
      有如事實欄所示之科刑及執行情形，有臺灣高等法院被告
      前案紀錄表在卷可按，其於受有期徒刑執行完畢後，5 年
      內故意再犯本件有期徒刑以上之罪，為累犯，應依修正前
      刑法第47條第1 項規定，依法加重其刑。爰審酌被告貪圖
      非法利益，共同以假結婚方式使周美來入境臺灣，影響我
      國婚姻登記管理之正確性，其犯罪動機、目的、手段，並
      審酌其素行、智識程度，犯後最終坦認犯行，態度良好等
      一切情狀，量處如主文所示之刑，並適用修正前刑法第41
      條第1 項前段、修正前罰金罰鍰提高標準條例第2 條規定
      ，諭知易科罰金之折算標準，以示懲儆。次查，被告本件
      犯罪時間在96年4 月24日以前，其雖於偵查中因另案於96
      年5 月31日經地檢署通緝，本案於99年9 月30日由地檢署
      併案通緝，乃於100 年6 月27日緝獲等情，有臺灣板橋地
      方法院檢察署併案通緝書、撤銷通緝書、查捕逃犯作業查
      詢報表、雲林縣警察局西螺分局崙背分駐所調查筆錄各1
      紙在卷可查，惟依法院辦理九十六年減刑案件應行注意事
      項第9 條規定，本案並不合於中華民國96年罪犯減刑條例
      第5 條不得減刑之規定，仍得依法減刑，故本件應依同條
      例第2 條第1 項第3 款之規定，減其宣告刑2 分之1 ，併
      依同條例第9 條規定諭知易科罰金之折算標準。
據上論斷，應依刑事訴訟法第284 條之1 、第273 條之1 第1 項
、第299 條第1 項前段，刑法第216 條、第214 條，修正後刑法
第2 條第1 項前段，修正前刑法第28條、第47條第1 項、第41條
第1 項前段，廢止前罰鍰提高標準條例第2 條，刑法施行法第1
條之1 第1 項、第2 項前段，中華民國96年罪犯減刑條例第2 條
第1 項第3 款、第7 條、第9 條，判決如主文。
本案經檢察官吳育增到庭執行職務。
中    華    民    國  100     年    10    月    17    日
                  刑事第四庭    法  官  張瓊華
上列正本證明與原本無異。
如不服本判決，應於判決送達後10日內敘明上訴理由，向本院提
出上訴狀（應附繕本，並應敘述具體理由），上訴於臺灣高等法
院。其未敘述上訴理由者，應於上訴期間屆滿後20日內向本院補
提理由書「切勿逕送上級法院」。
                                書記官  謝雪紅
中    華    民    國   100    年    10    月    17    日
附錄本案論罪科刑法條全文：
中華民國刑法第216條（行使偽造變造或登載不實之文書罪）
行使第 210 條至第 215 條之文書者，依偽造、變造文書或登載
不實事項或使登載不實事項之規定處斷。
中華民國刑法第214條（使公務員登載不實罪）
明知為不實之事項，而使公務員登載於職務上所掌之公文書，足
以生損害於公眾或他人者，處 3 年以下有期徒刑、拘役或 5 百
元以下罰金。